臺灣臺中地方法院民事判決
111年度訴字第1404號
原      告  陳玉靜  
被      告  葉榮吉  

上列當事人間請求遷讓房屋等事件，本院於民國111年7月20日言
詞辯論終結，判決如下：
    主      文
被告應給付原告新臺幣壹拾壹萬零柒佰玖拾伍元，及自民國111
年6月1日起至清償日止，按週年利率百分之五計算之利息。
被告應將門牌號碼臺中市○○區○○路000號1樓房屋騰空遷讓返還予
原告。
被告應自民國111年2月16日起至騰空遷讓返還前開房屋之日止，
按月給付原告新臺幣壹萬陸仟元。
原告其餘之訴駁回。
訴訟費用由被告負擔。
本判決第一項得假執行。但被告如以新臺幣壹拾壹萬零柒佰玖拾
伍元為原告預供擔保，得免為假執行。　　
本判決第二項，於原告以新臺幣伍拾伍萬元預供擔保後，得假執
行。但被告如以新臺幣壹佰陸拾陸萬零陸佰零肆元為原告預供擔
保，得免為假執行。
本判決第三項所命各期給付已到期部分，得假執行。但被告如以
每期新臺幣壹萬陸仟元為原告預供擔保，得免為假執行。
原告其餘假執行之聲請駁回。
    事實及理由
一、本件被告未於言詞辯論期日到場，核無民事訴訟法第386條
    各款所列情形，爰依原告之聲請，由其一造辯論而為判決。
二、原告主張：
（一）緣訴外人雅筑工程設計有限公司（下稱雅筑公司）於民國
      109年2月6日向原告承租臺中市○○區○○路000號1樓，雙方
      約定租期自109年2月6日起至110年2月6日止，每月租金新
      臺幣（下同）16,000元，租金於每月10日前繳付，並由雅
      筑公司負責人即被告擔任連帶保證人。詎雅筑公司自109
      年2月起即未按時繳納租金，僅於109年5月27日、109年7
      月6日、109年7月13日各繳納3萬元、3萬元、2萬元，目前
      尚積欠租金112,000元（計算式：16,000元×12個月－80,00
      0元＝112,000元），及積欠電費1,627元、電力公司規費90
      0元、水費601元、復電費400元，經扣除押租金26,000元
      後，共積欠89,528元（計算式：112,000元＋1,627元＋900
      元＋601元＋400元－26,000元＝89,528元）。嗣經被告以連帶
      保證人身分清償租金95,000元後，尚有餘額5,472元（計
      算式：95,000元－89,528元＝5,472元）。
（二）原告與雅筑公司間之租賃關係於110年2月6日因期限屆滿
      而消滅後，被告即以個人身分繼續向原告承租系爭房屋，
      詎被告並未按期給付租金，先後積欠110年2月至5月、11
      至12月、111年1月共7個月之租金未付，原告乃於111年1
      月17日催告被告限期給付，被告逾期仍未處理，原告遂於
      111年2月10日以存證信函向被告為終止租約之意思表示，
      經被告於111年2月15日收受，故系爭租賃契約業於110年2
      月15日合法終止。是原告爰依民法第455條前段、第767條
      之規定，請求被告騰空遷讓返還系爭房屋，並給付積欠之
      租金110,795元【計算式：月租16,000元×（7個月＋8/30個
      月）≒積欠租金116,267元，元以下四捨五入。扣除前開餘
      額5,472元後，尚積欠租金110,795元】，另依民法第179
      條之規定，請求被告自110年2月15日起至遷讓交還系爭房
      屋之日止，按月給付相當於租金之不當得利16,000元。並
      聲明：⑴被告應給付原告110,795元，及自起訴狀繕本送達
      之翌日起至清償日止，按週年利率百分之5計算之利息；⑵
      被告應將門牌號碼臺中市○○區○○路000號1樓騰空遷讓返還
      予原告；⑶被告應自111年2月15日起至騰空返還第2項房屋
      之日止，按月給付原告16,000元；⑷原告願供擔保，請准
      宣告假執行。
三、被告未於言詞辯論期日到場，亦未提出準備書狀作何聲明或
    陳述。
四、本院所為之判斷：　　
（一）原告主張被告於110年2月7日起，向原告承租臺中市○○區○
      ○路000號1樓房屋，每月租金16,000元，被告未按期給付
      ，積欠110年2月至5月、11月至12月、111年1月共7個月之
      租金未付，經原告催告被告限期給付，仍未獲置理，原告
      遂於111年2月10日以存證信函依法終止租約，經被告於11
      1年2月15日收受，故系爭租約業已終止等情，業據提出存
      證信函（見本院卷第27至29、33至35、39至41頁）、掛號
      回執（見本院卷第31、37、43頁）、原告與雅筑公司間之
      房屋租賃契約書（見本院卷第45至53頁）、建物所有權狀
      （見本院卷第61頁）、系爭房屋現況照片（見本院卷第63
      頁）為證。而被告已於相當時期受合法通知，未於言詞辯
      論期日到場，亦未提出書狀作何爭執，依民事訴訟法第28
      0條第3項前段準用同條第1項前段之規定，視同自認，則
      原告之主張，自堪信為真正。
（二）按承租人租金支付有遲延者，出租人得定相當期限，催告
      承租人支付租金，如承租人於其期限內不為支付，出租人
      得終止契約；租賃物為房屋者，遲付租金之總額，非達2
      個月之租額，不得依前項之規定，終止契約；其租金約定
      於每期開始時支付者，並應於遲延給付逾2個月時，始得
      終止契約；民法第440條第1項、第2項定有明文。次按出
      租人非因承租人積欠租金額，除擔保金抵償外，達2個月
      以上時，不得收回房屋，土地法第100條第3款定有明文。
      再按租賃期間發生承租人遲付租金獲費用，達2個月之租
      額，經催告仍拒繳者，出租人得提前終止租賃契約，租賃
      住宅市場發展及管理條例第10條第1項第2款亦有明文。本
      件被告自110年2月7日起即未按期給付租金，迄至111年2
      月15日即系爭租約終止之日止，被告積欠之租金總額110,
      795元，已逾2個月之租額，經原告多次以存證信函定期催
      告，仍未為給付，依民法第440條第2項、土地法第100條
      第2款、租賃住宅市場發展及管理條例第10條第1項第2款
      之規定，則原告以被告積欠租金總額已逾2個月以上為由
      ，終止系爭租賃關係，即屬於法有據。準此，兩造間就系
      爭房屋之租賃關係既經合法終止，被告繼續占用系爭房屋
      即屬無權占有，原告依民法第455條前段之規定，請求被
      告應將系爭房屋騰空遷讓返還，即屬有據，應予准許。
（三）次按承租人應依約定日期，支付租金，民法第439條前段
      定有明文。查：兩造間就系爭房屋之租賃關係，既經原告
      合法終止，則原告依法自得請求被告給付110年2月7日起
      至111年2月15日止系爭房屋租賃關係存續期間，被告尚積
      欠之租金110,795元【計算式：｛月租16,000元×（7個月＋8
      /30個月）｝－餘額5,472元＝110,795元，元以下四捨五入】
      。
（四）又按給付有確定期限者，債務人自期限屆滿時起，負遲延
      責任；給付無確定期限者，債務人於債權人得請求給付時
      ，經其催告而未為給付，自受催告時起，負遲延責任；其
      經債權人起訴而送達訴狀，或依督促程序送達支付命令，
      或為其他相類之行為者，與催告有同一之效力；民法第22
      9條第1項、第2項定有明文。又遲延之債務，以支付金錢
      為標的者，債權人得請求依法定利率計算之遲延利息。但
      約定利率較高者，仍從其約定利率；應付利息之債務，其
      利率未經約定，亦無法律可據者，週年利率為百分之5，
      民法第233條第1項、第203條亦有明文。本件原告對被告
      之給付租金債權，核屬無確定期限之給付，既經原告起訴
      而送達民事準備書狀繕本，被告迄未給付，依法應負遲延
      責任。是原告請求自民事起訴狀繕本送達被告之翌日即11
      1年6月1日（見本院卷第83頁）起至清償日止，按週年利
      率百分之5計算之法定遲延利息，於法有據，應予准許。
（五）另按無法律上之原因而受利益，致他人受損害者，應返還
      其利益。雖有法律上之原因，而其後已不存在者，亦同，
      民法第 179條定有明文。又按無權占有他人之土地，可能
      獲得相當於租金之利益，為社會通常之觀念，故如無權占
      有他人之房屋，加害人應返還之不當得利之範圍，為相當
      於租金之利益（最高法院97年度台上字第 294號判決參照
      ）。查：系爭房屋之租賃關係已於111年2月15日終止，業
      如前述，被告既未於租約終止時遷讓返還系爭房屋，則被
      告於租約終止之翌日即111年2月16日起即屬無權占有系爭
      房屋，且獲有相當於租金之不當得利，致原告受有無法使
      用收益系爭房屋之損害，原告自得請求被告給付相當於租
      金之不當得利。參以，系爭房屋每月租金為16,000元，本
      院認為以此數額為被告使用系爭房屋所受之利益，並為原
      告所受無法使用收益系爭房屋之損害，核屬適當。是以，
      原告請求被告自系爭租約終止之翌日即111年2月16日起至
      騰空遷讓返還系爭房屋之日止，按月給付相當於租金之不
      當得利16,000元，核屬有據，應予准許。至於，原告逾此
      範圍之請求（即111年2月15日相當於租金之不當得利部分
      ），即屬無據，要難准許。
（六）綜上所述，原告依據兩造間之房屋租賃關係及不當得利之
      規定，請求被告將系爭房屋騰空遷讓返還予原告，並給付
      積欠之租金110,795元及自111年6月1日起至清償日止按週
      年利率百分之5計算之利息，暨自111年2月16日起至騰空
      遷讓返還系爭房屋之日止，按月給付原告相當於租金之不
      當得利16,000元，為有理由，應予准許。原告逾此範圍之
      請求，為無理由，應予駁回。
五、本判決第1項、第3項所命被告給付之金額均未逾50萬元，依
    民事訴訟法第389條第1項第5款之規定，應由本院依職權宣
    告假執行，並依職權宣告被告如供擔保得免為假執行；本判
    決第2項原告陳明願供擔保請准宣告假執行，本院經核並無
    不合，爰酌定相當之擔保金額准許之，並依職權宣告被如如
    供擔保得免為假執行。至於，原告敗訴部分，其訴既經駁回
    ，所為假執行之聲請亦失所依據，應併予駁回。
六、訴訟費用負擔之依據：民事訴訟法第79條。
中　　華　　民　　國　　111 　年　　8 　　月　　10　　日
                  民事第六庭  法  官  巫淑芳
正本係照原本作成。
如對本判決上訴，須於判決送達後20日內向本院提出上訴狀。如
委任律師提起上訴者，應一併繳納上訴審裁判費。
中　　華　　民　　國　　111 　年　　8 　　月　　10　　日
                              書記官  楊家印